臺灣臺北地方法院民事裁定  
110年度消債清字第122號
聲  請  人  
即債務人    黃同國  
代  理  人  陸詩雅律師(法扶律師)
相  對  人  
即債權人    國泰世華商業銀行股份有限公司

法定代理人  郭明鑑  
代  理  人  歐恩廷  
            林志軒  
相  對  人  
即債權人    三信商業銀行股份有限公司

法定代理人  廖松岳  


相  對  人  
即債權人    遠東國際商業銀行股份有限公司

法定代理人  周添財  


相  對  人  
即債權人    玉山商業銀行股份有限公司


法定代理人  黃男州  
代  理  人  林毓璟  
相  對  人  
即債權人    國泰世華商業銀行股份有限公司

法定代理人  郭明鑑  
相  對  人  
即債權人    中國信託商業銀行股份有限公司


法定代理人  利明献  


相  對  人  
即債權人    華南商業銀行股份有限公司

法定代理人  張振芳  
代  理  人  洪衣婷  
相  對  人  
即債權人    摩根聯邦資產管理股份有限公司

法定代理人  李文明  
代  理  人  李婷涵  
相  對  人  
即債權人    萬榮行銷股份有限公司

法定代理人  許勝發  


相  對  人  
即債權人    台新資產管理股份有限公司

法定代理人  吳統雄  
相  對  人  
即債權人    台灣金聯資產管理股份有限公司

法定代理人  施俊吉  


相  對  人  
即債權人    新光行銷股份有限公司

法定代理人  李明新  
代  理  人  黃良俊  
相  對  人  
即債權人    良京實業股份有限公司

法定代理人  平川秀一郎



相  對  人  
即債權人    勞動部勞工保險局

法定代理人  鄧明斌  
上列當事人聲請消費者債務清理事件，本院裁定如下：
    主  文
聲請人甲○○自中華民國一百一十年十月二十日下午四時起開始清
算程序。
命司法事務官進行本件清算程序。
    理  由
一、按債務人不能清償債務或有不能清償之虞者，得依本條例所
    定更生或清算程序，清理其債務；債務人對於金融機構負債
    務者，在聲請更生或清算前，應向最大債權金融機構請求協
    商債務清償方案，或向其住、居所地之法院或鄉、鎮、市、
    區調解委員會聲請債務清理之調解；自債務人提出協商請求
    之翌日起逾30日不開始協商，或自開始協商之翌日起逾90日
    協商不成立，債務人得逕向法院聲請更生或清算；債務人於
    法院裁定開始更生程序或許可和解或宣告破產前，得向法院
    聲請清算；法院開始清算程序之裁定，應載明其年、月、日
    、時，並即時發生效力；法院開始更生或清算程序後，得命
    司法事務官進行更生或清算程序，必要時得選任律師、會計
    師或其他適當之自然人或法人1人為監督人或管理人，消費
    者債務清理條例（下稱消債條例）第3條、第151條第1項、
    第153條、第80條前段、第83條第1項、第16條第1項分別定
    有明文。
二、聲請人主張：聲請人前依消債條例之規定聲請前置調解，惟
    調解不成立。聲請人因入不敷出，有不能清償債務之情形，
    復未經法院裁定開始清算程序或宣告破產，爰請求裁定准予
    清算等語。
三、經查：
(一)程序方面：聲請人前於民國109年9月29日向本院聲請前置調
    解，經本院受理但調解不成立等情，業經本院依職權調閱調
    解卷宗核閱無訛，聲請人符合消債條例第151條第1項規定，
    自得聲請清算。
(二)聲請人之債務：金融機構部分，三信銀行為新臺幣(下同)33
    2,512元、玉山銀行為394,789元(計算式：298,579+96,210=
    394,789)、中信銀行為372,246元、華南銀行為559,020元、
    國泰銀行為311,598元、遠東銀行為289,999元(調解第135、
    137、141、149、155、175頁；本院卷第175頁)。非金融機
    構部分，新光行銷股份有限公司為177,623元、萬榮行銷股
    份有限公司為547,931元(計算式：445,972+101,959=547,93
    1)、台新資產管理股份有限公司為924,524元、摩根聯邦資
    產管理股份有限公司為154,386元、台灣金聯資產管理股份
    有限公司為295,936元、良京實業股份有限公司(受讓自慶豐
    銀行，調解卷第131頁)為935,804元(調解卷第115、133、15
    3、159、167頁；本院卷第205頁)。以上共計5,296,368元(
    計算式：332,512+394,789+372,246+559,020+311,598+289,
    999+177,623+547,931+924,524+154,386+295,936+935,804=
    5,296,368)。另積欠勞動部勞工保險局國民年金保險費(本
    院卷第179頁)。
(三)聲請人於聲請前二年(107年9月29日至109年9月28日間)資力
    概況：
  1.薪資：聲請人主張於108年6月1日至109年6月1日任職於臺北
    市政府社會局擔任代賑工，共得139,200元，此外領有打工
    收入等語(調解卷第21頁，本院卷第227頁)，有聲請人108年
    及107年綜合所得稅各類所得資料清單、109年10月12日前置
    協商及債務協商/前置協商變更還款條件方案申請人收入切
    結書、勞工保險被保險人投保資料表可稽(調解卷第53、55
    、67、69、70頁)。經查，聲請人自108年5月13日於臺北市
    政府文山區公所擔任以工代賑臨時工，按月領取以工代賑臨
    時工代賑金，共得298,383元(已扣除勞健保，計算式：11,9
    23+17,538×7個月+18,324×8個月+18,324×(比例28天/30天)=
    298,383，元以下四捨五入，下同)，另有三節獎金共21,500
    元(計算式：500+20,000+500+500=21,500)，領取帳戶為聲
    請人父親富邦銀行帳戶(本院卷第247頁)，有臺北市政府社
    會局110年2月4日北市社助字第1103018186號函、聲請人父
    親富邦銀行000000000000帳號存摺及內頁、臺北市文山區公
    所110年4月28日北市文社字第1106016114號函可稽(本院卷
    第171、247至251、277至279頁)。堪認聲請人於聲請前兩年
    收入共為319,883元(計算式：298,383+21,500=319,883)。
  2.補助：聲請人主張每月領有中低收入戶補助7,379元等語(本院卷第227頁)。經查，於聲請前兩年領有低收扶助共72,399元(計算式：7,100×3個月+7,370×6個月+7,370(比例28天/30天)=72,399)，另領有三節代金共13,000元(計算式：3,000+2,000+2,000+2,000+2,000+2,000=13,000)，以上共計85,399元(計算式：72,399+13,000=85,399)，有聲請人郵局0000000-0000000號帳戶客戶歷史交易清單可稽(本院卷第259至263頁)。另查無聲請人在此期間領有臺北市就業服務處、臺北市政府都市發展局、臺北市政府社會局、勞動部勞工保險局補助(本院卷第163、169、171、179頁)。　　　
  3.其他資產：
　(1)聲請人陳報其郵局0000000-0000000號帳戶110年2月9日餘
     額為917元，有聲請人郵局0000000-0000000號帳戶客戶歷
     史交易清單可稽(本院卷第263頁)。
　(2)聲請人有汽車一輛(車牌：0000-00)，係94年出廠，有108
     年稅務電子閘門財產所得資料調件明細表可稽(本院卷第85
     頁，聲請人誤載為「機車」，調解卷第17頁)　 
　(3)聲請人名下有投保於新光人壽公司之有效保險1筆、三商美
     邦人壽公司之有效保險6筆，中華民國人壽保險商業同業公
     會保險業通報作業資訊系統資料查詢結果表可稽(本院卷第
     229頁)。
　(4)此外，聲請人查無其他財產可供清償債務，有聲請人全國
     財產稅總歸戶財產查詢清單、104年至108年稅務電子閘門
     財產所得資料調件明細表、集保結算所查詢可稽(調解卷第
     57頁，本院卷第83至101、233至241頁)。
  4.必要生活費支出：聲請人主張於聲請前兩年必要生活費(包
    含房租、膳食費、手機費及其他費用)依臺北市每人每月最
    低生活費之1.2倍計算等語(調解卷第23頁)。又聲請人居住
    於臺北市文山區，有其戶籍謄本可稽(調解卷第71頁)，衡諸
    臺北市每人每月最低生活費107年度為16,157元、108年度為
    16,580元、109年度為17,005元，聲請前二年即107年9月29
    日至109年9月28日間，必要生活費為481,150元（平均每月2
    0,048元）(計算式：16,157×1.2倍×12個月×(比例94天/365
    天)+16,580×1.2倍×12個月+17,005×1.2倍×12個月×(比例272
    天/365天)=481,150，481,150/24個月=20,048)。
  5.扶養費：
 (1)按消債條例第64條之2第2、3項規定，受扶養者之必要生活
    費用，準用同條第1項規定計算基準數額，並依債務人依法
    應負擔扶養義務之比例認定之同條第1、2項情形，債務人釋
    明更生期間無須負擔必要生活費用一部或全部者，於該範圍
    內，不受最低數額限制；債務人證明確有必要支出者，不受
    最高數額及應負擔比例之限制。
 (2)聲請人主張其父(於33年3月出生，調解卷第71頁)有3位扶養
    義務人，聲請人每月負擔扶養費9,000元，於聲請前二年共2
    16,000元(計算式：9,000×24個月=216,000)，而聲請人之胞
    姊及胞弟偶爾會給父親零用錢，但因給予現金並未記帳，無
    法提出明細，另聲請人之父親每月領有臺北市政府社會局老
    年津貼7,463元等語(調解卷第25頁；本院卷第225、227頁)
    ，有聲請人之父親108年及107年綜合所得稅各類所得資料清
    單、全國財產稅總歸戶財產查詢清單、富邦銀行0000000000
    00帳號存摺及內頁可稽(調解卷第75、77、79頁；本院卷第2
    43至255頁)。經查，聲請人之父親名下有新北市之田賦不動
    產，市值約為4元(本院卷第65頁)、其富邦銀行00000000000
    0帳號110年2月2日餘額為7,508元(本院卷第255頁)，並於10
    7年及108年間分別領有郵局存款利息4,498元、5,225元(本
    院卷第63、67頁)，另於107年9月至108年12月、109年1月至
    109年9月每月別領有臺北市政府社會局中低收入老人生活津
    貼7,463元、7,759元(本院卷第173頁)，於107年9月至109年
    9月每月領有勞動部勞工保險局老年年金119元(本院卷第181
    頁)，於109年4月20日、109年5月5日、109年6月5日各領有
    行政院代發補助1,500元(本院卷第247頁)，此外查無聲請人
    之父親名下無其他收入及財產，有其107年及108年稅務電子
    閘門財產所得資料調件明細表、富邦銀行000000000000帳號
    存摺及內頁、臺北市政府社會局110年2月4日北市社助字第1
    103018186號函、勞動部勞工保險局110年2月8日保普生字第
    11013004590號函及所附勞動部勞工保險局國民年金保險給
    付申領資料查詢表(本院卷第63至67、243至255、171至173
    、179至181頁)。本院參酌聲請人之父親居住於臺北市文山
    區，有其之戶籍謄本(調解卷第71頁)，衡諸臺北市每人每月
    最低生活費107年度為16,157元、108年度為16,580元、109
    年度為17,005元，則聲請人之父親於聲請前二年即107年9月
    29日至109年9月28日間，必要生活費核為481,150元（平均
    每月20,048元）(計算式：同上)，尚應扣除聲請人之父親領
    有之補助款189,113元（計算式：7,463×(比例2天/30天)+7,
    463×15個月+7,759×8個月+7,759×(比例28天/30天)+119×24
    個月+1,500×3次=189,113），而聲請人與其胞姊、胞弟應按
    三分之一比例負擔其父之扶養費，平均每位扶養義務人於聲
    請前兩年共應負擔扶養費97,346元（計算式：(481,150-189
    ,113)/3名扶養義務人=97,346），爰剔除逾97,346元部分支
    出。
 (3)聲請人主張其子(於92年7月出生，約18歲，調解卷第71頁)
    有2位扶養義務人，然聲請人之前配偶並未實際扶養其子，
    由聲請人每月單獨負擔扶養費9,000元，於聲請前二年共216
    ,000元(計算式：9,000×24個月=216,000)，另其子每月領有
    中低收入戶補助7,770元等語(調解卷第25頁；本院卷第225
    、227頁)，有聲請人之子108年及107年綜合所得稅各類所得
    資料清單、全國財產稅總歸戶財產查詢清單、聲請人郵局00
    00000-0000000號帳戶客戶歷史交易清單可稽(調解卷第81、
    83、85頁；本院卷第257至263頁)。按對於未成年子女之權
    利義務，除法律另有規定外，由父母共同行使或負擔之；父
    母之一方不能行使權利時，由他方行使之；父母不能共同負
    擔義務時，由有能力者負擔之，民法第1089第1項著有明文
    。又對於子女扶養費應依父母雙方之經濟能力分擔，法院應
    斟酌父母雙方之財產、收入、負債等情狀，酌定父母雙方應
    分擔之部分。經濟能力較高者，應分擔較高之子女扶養費，
    甚或全額由其負擔。法院應就債務人之財產及收入扣除其應
    分擔之子女扶養費後，據以認定其清償能力（100年消債條
    例法律問題臨時提案第5號意見可資參照）。經查，聲請人
    於98年8月20日認領其子，並約定由其子之生母行使負擔未
    成年子女權利義務，嗣於107年8月1日重新協議由聲請人行
    使負擔未成年子女權利義務，復於108年12月5日重新協議由
    其子之生母行使負擔未成年子女權利義務，再於109年3月9
    日重新協議由聲請人行使負擔未成年子女權利義務，有聲請
    人之子戶籍謄本可稽(調解卷第71頁)，堪認聲請人於上開協
    議由其行使負擔未成年子女權利義務之期間，聲請人其子之
    生母並未負擔其子扶養費，則於聲請前二年間，其中107年9
    月29日至108年12月4日、109年3月9日至同年9月28日(下稱
    系爭期間)，聲請人之子扶養費應由聲請人全額負擔，洵可
    認定。又聲請人之子自107年12月1日起任職於晶華國際酒店
    股份有限公司，於系爭期間共得217,597元(計算式：23,000
    +24,000+24,000+23,600+24,000+24,100+200+24,000×(比例
    4天/31天)+24,000+23,200+24,400=217,597，本院卷第195
    至199頁)、於108年11月29日在寒舍餐旅管理顧問股份有限
    公司協助宴會餐飲服務共得1,581元(本院卷第201頁)、於10
    9年9月16日至同年10月30日任職於統一超商股份有限公司，
    於系爭期間共得959元(計算式：2,054×(比例14天/30天)=95
    9，本院卷第285、287頁)，另與車容坊股份有限公司並未有
    僱傭關係，亦未給與任何薪資(本院卷第281頁)，是聲請人
    之子於系爭期間共領有薪資收入220,137元(計算式：217,59
    7+1,581+959=220,137)，有晶華國際酒店股份有限公司110
    年2月8日函及所附員工薪資統計表、寒舍餐旅管理顧問(股)
    公司110年2月19日寒舍(110)喜字第014號函及所附計時人員
    薪資發放申請與確認表、110年7月1日統一超商股份有限公
    司民事陳報狀、車容坊股份有限公司110年5月3日110車法經
    字第050301號函可稽(本院卷第183至199、201、203、285至
    291、281頁)。另聲請人之子於系爭期間領有臺北市社會局
    補助，其中少年生活補助部分共117,057元(計算式：4,100×
    (比例2天/30天)+4,100×12個月+7,500×2個月+7,500×(比例4
    天/31天)+7,770×(比例22天/31天)+7,770×5個月+7,770×(比
    例28天/30天)=117,057)，又於108年9月、109年5月各領有
    低收入戶子女交通補助1,500元(本院卷第173頁)，以上共計
    120,057元(計算式：117,057+1,500+1,500=120,057)，匯入
    帳號為聲請人郵局0000000-0000000號帳戶，有臺北市政府
    社會局110年2月4日北市社助字第1103018186號函、聲請人
    郵局0000000-0000000號帳戶客戶歷史交易清單可稽(本院卷
    第171、173、257至263頁)。此外查無聲請人之子名下有其
    他收入及財產，有其107年及108年稅務電子閘門財產所得資
    料調件明細表可稽(本院卷第103至113頁)。本院參酌聲請人
    之子居住於臺北市文山區，有其之戶籍謄本(調解卷第71頁)
    ，衡諸臺北市每人每月最低生活費107年度為16,157元、108
    年度為16,580元、109年度為17,005元，則聲請人之子於聲
    請系爭期間即107年9月29日至108年12月4日、109年3月9日
    至同年9月28日間，必要生活費核為417,869元(計算式：16,
    157×1.2倍×12個月×(比例94天/365天)+16,580×1.2倍×12個
    月(比例338天/365天)+17,005×1.2倍×12個月×(比例204天/3
    65天)=417,869)，尚應扣除聲請人之子於系爭期間薪資收入
    220,137元及領有之補助款120,057元，聲請人於聲請前兩年
    共應負擔扶養費77,675元（計算式：417,869-220,137-120,
    057=77,675），爰剔除逾77,675元部分支出。
  6.小結：聲請人上揭兩年間薪資319,883元、補助85,399元，
    扣除個人必要生活費用481,150元及扶養費97,346元、77,67
    5元，已無餘額(計算式：319,883+85,399-481,150-97,346-
    77,675=-250,889)。
(四)依上，聲請人每月上開收、支餘額為0元。如以郵局存款、
    汽車、保險財產加上揭餘額按月清償，其能清償數額與債務
    5,296,368元仍有相當差距，堪認聲請人仍有不能清償債務
    之虞，應有依據消債條例所定清算程序，清理其債務之必要
    。此外，債務人亦無消債條例第6條第3項、第8條或第82條
    第2項所定駁回清算聲請之事由存在，則債務人聲請清算，
    應屬有據，揆諸首揭規定及說明，應予開始清算程序，並命
    司法事務官進行本件清算程序。
四、爰裁定如主文。
中　　華　　民　　國　　110 　年　　10　　月　　20　　日
                  民事第二庭    法　官　林修平
以上正本係照原本作成。　　　　　　　　　
本件不得抗告。
本件已於110年10月20日下午4時公告。
中　　華　　民　　國　　110 　年　　10　　月　　20　　日
                                書記官  賴靖欣